臺灣高雄地方法院小額民事判決
111年度雄小字第1747號
原      告  南山產物保險股份有限公司

法定代理人  蔡漢凌  
訴訟代理人  張哲瑀  
            廖宏裕  
            劉志鵬  
被      告  陳清文  

訴訟代理人  陳銘娜  

上列當事人間損害賠償(交通)事件，本院於民國111年9月29日言
詞辯論終結，判決如下：
    主  文
一、被告應給付原告新臺幣貳萬陸仟柒佰玖拾伍元及自民國一百
    一十一年六月二十日起至清償日止，按週年利率百分之五計
    算之利息。
二、原告其餘之訴駁回。    
三、訴訟費用新臺幣壹仟元由被告負擔。
四、本判決得假執行。但被告如以新臺幣貳萬陸仟柒佰玖拾伍元
    供擔保後，得免為假執行。　　
    事實及理由
一、原告主張：被告於109年10月15日17時33分許，騎乘車牌號
    碼000-0000號普通重型機車沿高雄市前鎮區凱旋四路行駛，
    於行經高雄市前鎮區凱旋四路與中華五路口擬左轉中華五路
    時，因未注意遵守交通號誌，而撞及原告承保沿高雄市○鎮
    區○○○路○○○○○○○○號路口，由訴外吳建輝駕駛之車牌號碼000
    -0000號自用小客車(下稱系爭自小客)，使系爭自小客因而
    受損，原告已依保險契約賠付被保險人，依保險法第53條第
    1項，民法第191條之2、第213條規定，請求被告賠償修理費
    用新臺幣(下同)36,845元(烤漆6,819元、零件12,060元、工
    資17,966元)。聲明：被告應給付原告36,844元及自起訴狀
    繕本送達翌日之起至清償日止，按週年利率5%計算之利息。
二、被告則以：當時原告承保車輛沒有什麼受損，為何求償這麼
    多錢，且被告是直行被撞的車，被告認為沒有過失，被告方
    向當時是綠燈，對方車輛是左轉彎車，是對方車子來撞被告
    的車，被告是看別人車走了才跟著走，當時對方行進方向是
    綠燈，被告的方向也是綠燈通行，不懂為何求償這麼高等語
    。聲明：原告之訴駁回。
三、本院的判斷：
  ㈠經查原告主張被告於上開時、地駕車因未注意其行進方向為
    紅燈號誌，致撞及左轉彎之系爭自小客，造成系爭自小客受
    損等情，業經提出汽車保險理算書、理賠申請書、行車執照
    、高雄市政府警察局道路交通事故當事人登記聯單、車輛交
    修估價簽認單、零件認購單、車輛受損照片、發票等為證（
    卷第27-71 頁），並有本院依職權調取道路交通事故現場圖
    、調查報告表㈠㈡、高雄市政府警察局交通警察大隊函檢附道
    路交通事故初步分析研判表、交通事故調查紀錄表、交通事
    故照片及影像光碟等可憑（卷第83-105頁）；足認原告主張
    被告有未注意遵守交通號誌行進致撞及原告承保之系爭自小
    客，而造成系爭自小客受有損害，應可認為真實。
  ㈡被告雖抗辯其當時行進方向與系爭自小客車行進方向均同為
    綠燈，被告並無任何過失等語；惟經本院勘驗事故發生時之
    監視器畫面結果，系爭自小客行進左轉前之中華五路轉換為
    綠燈號誌後，系爭自小客才開始前進，且同向左轉之機車亦
    均同時左轉，而被告所騎機車則於凱旋四路號誌仍為紅燈時
    即持續左轉欲往中華五路，兩車因而在路口處發生碰撞等情
    ，均有勘驗畫面為證(卷第157-163頁)，足認被告於當時行
    進之凱旋四路仍為紅燈號誌之情況下，即起駛擬左轉，被告
    確有未遵守交通號誌行進，因而發生本件交通事故之情形甚
    明，被告抗辯其行進方向為綠燈號誌顯無足採，是本件事故
    之發生確實因被告未遵守交通號誌行進而發生，系爭自小客
    並無任何過失責任可言，被告抗辯並無足採；另依原告提出
    之系爭自小客車修理前修理後照片，系爭自小客前保險桿方
    向確實有撞及刮擦傷痕，亦有照片可參(卷第135-147頁、第
    165頁)，並非無損害，而原告所提修理估價單亦均為前側部
    位，亦難認非必要修理費，是原告於理賠後請求被告賠償車
    損害即有理由。
  ㈢按因故意或過失，不法侵害他人之權利者，負損害賠償責任
    ；汽車、機車或其他非依軌道行駛之動力車輛，在使用中加
    損害於他人者，駕駛人應賠償因此所生之損害，但於防止損
    害之發生，已盡相當之注意者，不在此限。民法第184 條第
    1 項前段、第191 條之2 分別定有明文。次按負損害賠償責
    任者，除法律另有規定或契約另有訂定外，應回復他方損害
    發生前之原狀，債權人亦得請求支付回復原狀所必要之費用
    ，以代回復原狀，民法第213 條第1 項、第3 項亦定有明文
    。另依保險法第53條第1 項規定，被保險人因保險人應負保
    險責任之損失發生，而對於第三人有損失賠償請求權者，保
    險人得於給付賠償金額後，代位行使被保險人對於第三人之
    請求權。原告主張其為系爭自小客之保險人，並已按保險契
    約約定，給付保險金，並提出汽車保險理算書、理賠申請書
    、估價單及發票等為證，原告主張得就被告前開過失行為，
    向被告請求給付系爭自小客受損之修理費用，即有理由。
  ㈣又汽車、機車或其他非依軌道行駛之動力車輛，在使用中加
    損害於他人者，駕駛人應賠償因此所生之損害；又不法毀損
    他人之物者，應向被害人賠償其物因毀損所減少之價值，民
    法第191 條之2 前段、第196 條分別定有明文。而所謂請求
    賠償物被毀損所減少之價額，得以修復費用為估定標準，但
    以必要者為限，例如修理材料以新品換舊品，應予折舊（參
    見最高法院77年度第9 次民事庭會議決議）。系爭自小客之
    零件修理既係以新零件更換毀損之舊零件，則原告以修復費
    作為損害賠償之依據，應將零件折舊部分予以扣除。本件原
    告請求修理費用共36,845元(烤漆6,819元、零件12,060元、
    工資17,966元)之事實，已提出上開理賠資料等為證，且修
    理項目確實均為前側位置，應認為均屬必要修理費用，惟其
    中零件部分既以新零件更換被損害之舊零件，即應將零件折
    舊部分予以扣除，始屬合理。依行政院所頒固定資產耐用年
    數表及固定資產折舊率之規定，自用小客車之耐用年數為5 
    年，系爭自小客為104年1月出廠有行車執照可證( 卷第31頁
    )， 至本件車禍事故發生之109 年10 月15 日已逾使用年限
    ；採用「平均法」計算其最後1 年折舊後之殘值作為系爭車
    輛之殘餘價值【計算式：取得價格÷（耐用年限＋1 ）＝殘值
    】，原告支出零件費用12,060 元，依平均法計算折舊後之
    殘餘價值為2,010元【計算式：12,060元÷（5 ＋1 ）＝2,010 
    元（元以下四捨五入）】，加計不用計算折舊的烤漆費用烤
    漆6,819元、工資17,966元後，合計原告得請求被告賠償之
    金額為26,795元，原告逾此金額的請求則無理由而應該駁回
    。
四、綜上所述，原告主張依保險代位及侵權行為之法律關係，訴
    請被告應給付26,795元及自起訴狀繕本送達翌日之111年6月
    20日(起訴狀繕本於111年6月9日寄存送達，卷第111頁)起至
    清償日止，按週年利率5％計算之利息，為有理由，應予准許
    ；原告逾此金額的請求則無理由，而應予駁回。又本件因事
    證已臻明確，兩造其餘主張陳述併所提之證據，經核對判決
    結果均不生影響，不再一一論述，附此說明。
五、本件係就民事訴訟法第436 條之8 適用小額訴訟程序所為被
    告敗訴之判決，依同法第436 條之20規定，應依職權宣告假
    執行，並依同法第436 條之23準用第436 條第2 項，適用同
    法第392 條第2 項規定，依職權宣告被告如預供擔保，得免
    為假執行。
六、本件兩造各為一部勝訴、一部敗訴，因原告確有提起本件訴
    訟必要，且起訴後應徵之裁判費至少為1,000 元（民事訴訟
    法第77條之13規定參照），是本院認應依民事訴訟法第79條
    規定，酌量情形由被告全部負擔。
中　　華　　民　　國　　111 　年　　10　　月　　18　　日
                  高雄簡易庭  法  官    林玉心
以上正本係照原本作成。
民事訴訟法第436 條之24第2 項：對於本判決之上訴，非以違背
法令為理由，不得為之。如對本判決上訴，須於判決送達後20日
內向本院提出上訴狀，並須表明原判決所違背之法令及其具體內
容與依訴訟資料可認為原判決有違背法令之具體事實之上訴理由
。（均須按他造當事人之人數附繕本）。
中　　華　　民　　國　　111 　年　　10　　月　　18　　日
                              書記官    李月君